【裁判字號】    99,上易,2455
【裁判日期】    991230
【裁判案由】    家暴傷害
【裁判全文】
臺灣高等法院刑事判決                99年度上易字第2455號
上  訴  人
即  被  告  賴麗心
上列上訴人因家暴傷害案件，不服臺灣板橋地方法院99年度易字
第2311號，中華民國99年9月30日第一審判決（起訴案號：臺灣
板橋地方法院檢察署99年度偵字第17091號），提起上訴，本院
判決如下：
    主  文
上訴駁回。
    事  實
一、賴麗心係蕭菀諭之表姐，二人間具有家庭暴力防治法第3條
    第4款之家庭成員關係，雙方於民國99年4月30日21時40分許
    ，在台北縣板橋市○○○街30巷13之1號2樓，因使用洗衣機
    問題發生爭執，賴麗心基於傷害人身體之犯意，徒手毆打蕭
    菀諭，致蕭菀諭受有臉部、右前臂、右下肢、左前臂、左膝
    等處瘀紅之傷害。
二、案經蕭菀諭訴由台北縣政府警察局板橋分局移送台灣板橋地
    方法院檢察署檢察官偵查起訴。
    理  由
一、證據能力部分：
（一）按被告以外之人於偵查中向檢察官所為之陳述，除顯有不
      可信之情況者外，得為證據，刑事訴訟法第159條之1第2
      項定有明文。因檢察官代表國家偵查犯罪時，原則上均能
      遵守法定程式，且被告以外之人如有具結能力，仍應依法
      具結，以擔保其係據實陳述，故規定「除顯有不可信之情
      況者外」，得為證據（最高法院93年度臺上字第2397號判
      決意旨參照）。查證人即告訴人蕭菀諭於偵查中具結而為
      證述，有證人結文可稽（見偵查卷第19頁），依現存證據
      亦查無顯不可信情況，依上說明，證人蕭菀諭於檢察官偵
      查中所為證述依刑事訴訟法第159條之1第2項，有證據能
      力。
（二）另本件認定事實所引用之卷內其餘卷證資料，並無證據證
      明係公務員違背法定程序所取得，且卷內之文書證據，亦
      無刑事訴訟法第159條之4之顯有不可信之情況與不得作為
      證據之情形，則依刑事訴訟法第159條之5之規定，本件認
      定事實所引用之所有文書證據，均有證據能力。
二、訊據上訴人即被告賴麗心矢口否認傷害犯行，辯稱：伊沒有
    打告訴人，伊是正當防衛，伊與告訴人是互相拉扯，不是故
    意毆打云云。惟查：
（一）被告於偵查中並不否認於99年4月30日21時40分許，在台
      北縣板橋市○○○街30巷13之1號2樓，與告訴人因洗衣機
      之使用問題與被告發生爭執之情節（見偵查卷第12頁）；
      而於原審99年9月20日審理期日承認檢察官起訴之犯罪事
      實（見原審卷第31頁反面）；復經證人蕭菀諭於偵查中證
      稱：99年4月30日21時40分在板橋市○○○街30巷13之1號
      2 樓，被告毆打伊，伊與被告之前就有糾紛，4月25日有
      協議好，伊的東西在未經伊同意前都不能使用，4月30日
      伊回家時看到被告在使用伊洗衣機，伊覺得被告不尊重渠
      等間之協議，伊就把洗衣機插頭拔掉，被告又插回去，第
      二次伊又去拔掉插頭，被告又插回去，後來伊把總電源關
      掉，留下緊急照明燈，後來被告衝到伊房間要把總開關電
      源打開，伊不讓被告打開，後來被告拉伊頭髮，把伊壓倒
      在地上，被告打伊腹部、身體，伊身體縮起來；被告徒手
      打伊，造成伊手腳受傷等語（見偵查卷第17頁）；而告訴
      人確於99年4月30日21時55分17秒，以0000000000號電話
      報案，亦有台北縣政府警察局99年7月22日北縣警勤字第
      0990115 082號函檢附該局勤務中心受理各類案件紀錄單
      可稽（見偵查卷第22、23頁）；此外，並有告訴人所提台
      北市立聯合醫院和平醫院診斷證明書在卷可資佐證（見偵
      查卷第7頁），其上記載「臉部多處瘀紅、右前臂多處瘀
      紅、右下肢多處瘀紅、左前臂多處瘀紅、左膝瘀紅」之傷
      勢，與告訴人指訴之受傷情節大致相符，而開立日期為99
      年5月1日即本件案發之翌日，審酌案發當日為99年4月30
      日之夜間，告訴人於翌日就診，亦與常情無違，足認告訴
      人之指訴並非憑空虛捏，則被告於原審之自白與事實相符
      ，被告犯行已堪認定。
（二）被告於本院雖辯稱：不是伊動手打人，伊也有受傷，伊是
      正當防衛云云，惟查，被告於警詢及偵查中均自承：伊（
      於99年4月30日）當天過程中沒有受傷等語（見偵查卷第3
      頁反面、第13頁）；至被告於原審提出樹林同欣堂中醫診
      所診斷證明書、亞東紀念醫院診斷證明書各一紙（見原審
      卷第25、26頁），惟觀諸樹林同欣堂中醫診所診斷書記載
      應診日期為99年5月22日至同年8月7日共8次，病名為「頭
      痛、胸痛、失眠、左網球肘等」，而亞東紀念醫院診斷證
      明書記載「病患於99年8月20日來院急診處置」，病名為
      「頭部創傷、左肩、左手肘、右小腿及右腳踝挫傷」，而
      本次傷害犯行發生於99年4月30日，則告訴人上開二次就
      診日期顯與本件犯罪時間相差甚遠，殊難認定告訴人該等
      傷勢係告訴人出手致被告受傷，是被告辯稱當天伊是正當
      防衛云云，自不可採。
（三）綜上所述，本件事證明確，應予依法論科。
三、查被告與告訴人蕭菀諭係表姊妹關係，依家庭暴力防治法第
    3 條第4 款規定，可知其等屬於家庭成員，而家庭成員間故
    意實施家庭暴力行為成立其他法律規定之犯罪者，即為所謂
    之家庭暴力罪，同法第2 條第1 項、第2 項可資參照，故核
    被告所為，係犯刑法第277 條第1 項之傷害罪，且係對家庭
    成員為之，應該當家庭暴力防治法所稱之家庭暴力罪，並依
    刑法傷害罪之規定論處罪刑。
四、原審適用上開規定，並審酌被告不思謹慎理性而為，僅因細
    故便無端出手毆打當時同住之告訴人致其成傷，所為應予非
    難，亦酌以告訴人所受之傷勢程度嚴格言之並非甚重，被告
    在事發後於原審已坦承不是，面對己非，一再表示願勉力籌
    措新臺幣4萬元賠償告訴人之相關損失，雖囿於個人經濟因
    素無法一次提出，並因告訴人未能對於本案全然釋懷而難成
    和解，惟至少仍得確認被告犯罪後之態度應非甚惡，及其犯
    罪之動機、目的、手段等一切情狀，量處被告拘役20日，併
    諭知如易科罰金以新台幣1000元折算一日。認事用法，核無
    違誤，被告上訴辯稱係正當防衛云云，為無理由，應予駁回
    。
據上論斷，應依刑事訴訟法第368條，判決如主文。
本案經檢察官黃和村到庭執行職務。
中    華    民    國    99    年    12    月    30    日
                  刑事第六庭審判長法  官 邱同印
                                  法  官 何信慶
                                  法  官 吳淑惠
以上正本證明與原本無異。
不得上訴。
                                  書記官 陳雅加
中    華    民    國   100    年    1     月    5     日
附錄：本案論罪科刑法條全文
中華民國刑法第277條
傷害人之身體或健康者，處3 年以下有期徒刑、拘役或1 千元以
下罰金。
犯前項之罪因而致人於死者，處無期徒刑或7 年以上有期徒刑；
致重傷者，處3 年以上10年以下有期徒刑。

司法院資訊處製作；財團法人民間司法改革基金會備份。
